【裁判字號】    90,判,1556
【裁判日期】    900830
【裁判案由】    水污染防治法
【裁判全文】
最  高  行  政  法  院  判  決                   九十年度判字第一五五六號
    原      告  信立化學工業股份有限公司
    代  表  人  甲○○
    被      告  臺南縣政府
    代  表  人  陳唐山
右當事人間因水污染防治法事件，原告不服行政院環境保護署中華民國八十八年九月
二十三日（八八）環署訴字第四七七六八號再訴願決定，提起行政訴訟。本院判決如
左︰
    主  文
原告之訴駁回。
訴訟費用由原告負擔。
    事  實
緣原告從事印染整理業，八十七年十月二十二日經行政院環境保護署（以下稱環保署
）派員至原告處進行稽核取樣化驗，檢驗結果化學需氧量（COD ）三五八毫克＼公升
（緩衝限值一八○毫克＼公升），不符放流水標準，移由被告依水污染防治法第七條
第一項及第三十八條規定裁處新臺幣（以下同）六萬元罰鍰，並限於八十八年二月五
日前改善完成。原告不服，提起訴願、再訴願，遞遭決定駁回，遂提起行政訴訟。茲
摘兩造訴辯意旨於次：
甲、原告起訴意旨略謂：
一、原告於八十六年六月與財團法人工業技術研究院化學工業研究所簽署廢水三級化
    學氧化處理工程規劃，八十七年三月完成設備運轉及試車作業，驗收後皆依規劃
    方式操作，該所並不定期至本公司進行查核。
二、本件檢測報告為委外辨理，報告內容所述生物化學需氧量（BOD） 部分因有基質
    干擾，所以化學需氧量（COD） 檢測值亦只能提供參考，不能作為處分依據。且
    原告針對本件檢測所得數據報告準確性質疑，請就環保署委外進行檢測之公司存
    放水樣重新化驗，以確認水樣數據準確性；另依該檢測報告所述，原告在印染製
    程操作及蒸氣鍋爐加熱程序添加粗鹽所產生廢水中，其氯離子偏高，致會干擾生
    物化學需氧量（BOD）及化學需氧量（COD），故應將其干擾值扣除，其依環保署
    公告之檢驗方法應為：NIEA 5I6.50，而非委外檢測公司所採行之檢驗方法：
    NIEA 515.53 A，因此此次檢測可能造成誤差。
三、在水質分析過程中，添加硫酸汞作為判斷鹵離子高或低，當氯鹽高時加入硫酸汞
    溶液就會產生混濁、沈澱；但就檢測化學需氧量時，所添加硫酸汞所產生化學反
    應情形加以判定採用何種公告之方法進行分析，實為不妥行為。再則放流水中氯
    離子高或低，應自取樣化驗分析，如此才可確認採用何種公告之方法進行分析，
    不應為右述之行為制定。原告為證實廢水中氯雜子濃度偏高對生物化學需氧量（
    BOD）及化學需氧量（COD）所可能在引用環保署公告之NIEA 516.50及NIEA 515.
    53A 方法檢驗所造成之誤差，在八十八年二月五日改善完成日提出改善完成報告
    ，八十八年二月一日上午十時左右，被告所屬環境保護局至原告一廠進行複查採
    樣時，同時將環保局所進行取樣過程中各取同體積水樣直接送達環保署認證許可
    之檢測公司，進行化驗分析，其結果均合格。
四、綜上所述，原處分及一再訴願決定，均屬違誤，請求併予撤銷等語。
乙、被告答辯意旨略謂︰
一、按「事業．．．排放廢（污）水於地面水體者，應符合放流水標準。」「事業．
    ．．排放廢（污）水違反第七條第一項．．．規定者，處新臺幣六萬元以上六十
    萬元以下罰鍰，並通知限期改善；．．．。」水污染防治法第七條第一項及第三
    十八條分別定有明文。被告依環保署來函，依法處分，應無不當。
二、本件環保署委託環境檢測機構水質樣品檢測報告內容僅備註：生化需氧量因基質
    干擾，故其數據僅供參考，其並未說明化學需氧量（COD） 之檢測值也受干擾，
    且其生物化學需氧量（BOD）與化學需氧量（COD）之檢測方法不同，自不應採信
    原告所推測之結果。原告僅依據其製程添加粗鹽，而判定其所產生廢水中氯離子
    含量偏高會干擾生物化學需氧量（BOD）與化學需氧量（COD）質，而應使用NIEA
    W5I6.50A方法檢測，惟依據環保署公告之檢測方法，樣品於檢測時，先做鹵離子
    濃度之檢測，依此，檢驗人員即可來判斷採用何種公告之方法，水樣中鹵離子濃
    度小於二○○○毫克＼公升，應使用的NIEA W515.53 A，維持硫酸汞與鹵離子比
    例十比一，仍可去除鹵離子之干擾，若鹵離子濃度高於二○○○毫克＼公升應使
    用NIEA W516.5 2A。而判定適用何種檢測方式乃依公告之檢測方法，並非如原告
    所謂其製程添加粗鹽所產生廢水中其氯離子一定偏高，必需採用高鹵素之檢測方
    法。
三、綜上所述，原告之訴為無理由，請求駁回原告之訴等語。
    理  由
一、按「事業．．．排放廢（污）水於地面水體者，應符合放流水標準。」「事業．
    ．．排放廢（污）水違反第七條第一項．．．規定者，處新臺幣六萬元以上六十
    萬元以下罰鍰，並通知限期改善；．．．。」水污染防治法第七條第一項及第三
    十八條分別定有明文。
二、本件原告從事印染整理業，排放廢水於地面水體，經環保署督察大隊於八十七年
    十月二十二日派員至原告處進行稽核取樣化驗，檢驗結果化學需氧量（COD） 三
    五八毫克＼公升，未符合放流水標準，有事業水污染稽查記錄、水質樣品檢驗報
    告附原處分卷可稽，爰移由原處分機關據以裁處六萬元罰鍰，並限期於八十八年
    二月五日前改善完妥，揆諸首揭法條規定，並無不合。原告不服原處分，循序提
    起本件行政訴訟，並以如事實欄所示各節，據為爭執。經查：
（一）關於原告訴稱本件檢測報告所述生化需氧量部分因有基質干擾，所以化學需氧
      量檢測值亦只能提供參考，不能作為處分依據一節，依環保署八十五年一月十
      二日（八四）環署檢字第六七二四○號公告之「水中化學需氧量檢測方法–重
      鉻酸鉀迴流法」，生化需氧量檢測方法（NIEA 510.53A）與化學需氧量檢測方
      法（NIEA W515.53 A）干擾因素不盡相同，且本件檢測報告中並無任何干擾之
      註記，尚難謂因生化需氧量部分有基質干擾，其化學需氧量檢測數據即屬不可
      信，是原告所述，委非可採。
（二）按環保署公告之化學需氧量檢測方法（NIEA  W515.53A），適用於含鹵離子二
      ○○○毫克＼公升以下之樣品檢測，鹵離子含量大於二○○○毫克＼公升者，
      即無該檢測方法之適用，此觀之環保署八十五年一月十二日（八四）環署檢字
      第六七二四○號公告之「水中化學需氧量檢測方法–重鉻酸鉀迴流法」自明。
      另水樣中若含高量鹵離子，於檢測過程加入硫酸汞後水樣固然會產生混濁、沈
      澱現象，惟水樣鹵離子確切含量有無達二○○○毫克＼公升以上，應以實際檢
      測值為準，本件原告雖主張其製程需添加粗鹽（含氯離子，為鹵離子之一），
      惟無具體事證顯示其廢水樣品含鹵離子大於二○○○毫克＼公升，自仍應適用
      NIEA W515.53A檢測方法。又對於鹵離子含量在二○○○毫克＼公升以下之樣
      品，其鹵離子干擾可因加入硫酸汞生成錯鹽而排除，此有前開公告之檢測方法
      可憑，故本件亦無原告所述需扣除干擾之適用。
（三）原告主張其八十八年二月一日自行採樣檢驗結果合格一節，查原告排放廢水之
      成分，並非固定不變，不同樣品之檢驗結果，均不足代替其他樣品之檢驗結果
      ，是原告自不得以不同時間採樣之檢驗結果，主張本件檢測為不正確。
（四）本件原處分書之事實欄固記載原告排放廢水所含生化需氧量超過限值，惟觀之
      本件檢測報告，其於生化需氧量部分，係記載因基質干擾，其數據僅供參考。
      是原處分就此部分亦認超過限值，尚有未洽，惟因其化學需氧量超過法定限值
      ，已如前述，則原告之行為仍屬違反水污染防治法第七條第一項規定，應依同
      法第三十八條予以處罰，則原處分仍應認無不合。
三、綜上所述，本件原告所述，並不足採，被告所為處分核無違誤，訴願決定予以維
    持，亦無不合，原告起訴意旨求併予撤銷，為無理由，應予駁回。
據上論結，本件原告之訴為無理由，爰依行政訴訟法施行法第二條、行政訴訟法第九
十八條第三項前段，判決如主文。
中      華      民      國     九十     年      八      月     三十     日
                    最 高 行 政 法 院  第 四 庭
                                審 判 長 法  官      葉  振  權
                                         法  官      蔡  進  田
                                         法  官      吳  錦  龍
                                         法  官      劉  鑫  楨
                                         法  官      吳  明  鴻
右  正  本  證  明  與  原  本  無  異
                                         法院書記官  阮  桂  芬
中      華      民      國     九十     年     八     月       三十     日


司法院資訊處製作；財團法人民間司法改革基金會備份。
